【裁判字號】    99,台上,4751
【裁判日期】    990729
【裁判案由】    違反毒品危害防制條例
【裁判全文】
最高法院刑事判決            九十九年度台上字第四七五一號
上  訴  人  甲○○
上列上訴人因違反毒品危害防制條例案件，不服台灣高等法院中
華民國九十七年十一月五日第二審更審判決（九十七年度上更(一)
字第四五二號，起訴案號：台灣板橋地方法院檢察署九十二年度
偵緝字第一二八二號、九十三年度偵字第六五六八號），提起上
訴，本院判決如下：
    主  文
上訴駁回。
    理  由
按刑事訴訟法第三百七十七條規定，上訴於第三審法院，非以判
決違背法令為理由，不得為之。是提起第三審上訴，應以原判決
違背法令為理由，係屬法定要件。如果上訴理由書狀並未依據卷
內訴訟資料，具體指摘原判決不適用何種法則或如何適用不當，
或所指摘原判決違法情事，顯與法律規定得為第三審上訴理由之
違法情形，不相適合時，均應認其上訴為違背法律上之程式，予
以駁回。本件上訴人甲○○上訴意旨略稱：(一)、原判決說明許秝
銘（原姓名許鴻文）於第一審審理中為有利於上訴人之證述各情
，係屬事後迴護上訴人之詞，不足採信，係以警方僅知係綽號「
牛皮」者涉案，而至檢察官偵查中始查出綽號「牛皮」者係上訴
人。乃許秝銘竟於第一審審理中證稱：是警方跟伊說只要推給「
被告甲○○」就對了等情，其證述各情顯與事實不符，為其主要
論據之一。然實際上警方當時係向許秝銘稱：只要推給「牛皮」
就對了，許秝銘於第一審審理中之供述，係直接將綽號「牛皮」
者換稱為「被告甲○○」，其證述各情與事實並無不符之處。乃
原判決誤解上情而認許秝銘有利於上訴人之供述各情不足採信，
且於無明確證據之情形下，即逕為不利於上訴人之認定，於法有
違。(二)、原審未依上訴人之聲請再傳喚許秝銘到庭為對質詰問；
原判決既認詹淑惠、許秝銘、熊世俊於警詢中供述各情均無證據
能力，乃又不採許秝銘於第一審審理中有利於上訴人之證述，即
逕為不利於上訴人之認定；原判決或論述：詹淑惠、許秝銘、熊
世俊於警詢中供述各情，均無證據能力，或又說明：原判決認定
事實所引用之其餘卷證資料（包括文書證據、物證等證據），均
有證據能力，其前後之論述說明相互矛盾；詹淑惠於警詢中曾遭
警員暴力恐嚇，許秝銘、熊世俊在旁見及上情，乃順從警方之指
示而為不實之供述，彼等三人於警詢中之供述，不得採為不利於
上訴人認定之依據。乃原審就上情未詳為斟酌調查，即逕為不利
於上訴人之認定，於法有違等語。
惟查原判決認定上訴人有原判決事實欄所記載之販賣第一級毒品
等犯行，係以訊據上訴人供承：伊綽號係「牛皮」，曾於如原判
決事實欄所載時、地，與許秝銘、熊世俊相約見面，並向熊世俊
借用機車等事實，亦未爭執許秝銘、熊世俊隨即在上開時、地為
警查獲，並扣得海洛因殘渣袋一包、注射針筒一支等情節。上訴
人雖否認有販賣第一級毒品海洛因與許秝銘之犯行，辯稱：許秝
銘、熊世俊找伊之目的係為向伊借錢，伊有將新台幣（下同）五
百元交給許秝銘，警方在現場所查獲之海洛因殘渣等非伊所交付
云云。然查警方如何查獲本案之事實，業據證人即警員朱志明、
方邦彥證述明確，並有扣押筆錄、扣押物品目錄表、現場及扣案
物品照片等附卷可稽。參酌許秝銘、熊世俊於檢察官偵查中證述
：許秝銘係向綽號「牛皮」者購買海洛因等事實，及許秝銘證稱
：上訴人即係綽號「牛皮」者，而上訴人亦供承：伊綽號係「牛
皮」；扣案注射針筒一支內含之少許溶液，經警方以煙毒品檢驗
Ａ包試劑檢驗結果呈海洛因反應，有毒品初步鑑驗報告單存卷可
憑；許秝銘嗣經第一審法院以九十二年度毒聲字第一四一三號裁
定令入勒戒處所觀察、勒戒，有台灣高等法院被告施用毒品紀錄
表可證；依許秝銘相關供述各情，及警方僅查扣得內含少許海洛
因溶液之注射針筒一支、殘渣袋一包等情以觀，足見上訴人交付
與許秝銘者係數量甚微之海洛因；販賣海洛因罪責甚重，上訴人
苟非基於營利之意圖，衡情顯無販賣海洛因與許秝銘之可能，堪
認許秝銘、熊世俊不利於上訴人證述各情係屬事實，上訴人確有
販賣海洛因與許秝銘之犯行。許秝銘嗣於第一審審理中雖改稱：
伊有向上訴人借五百元，海洛因係伊向綽號「大雄」者所購買，
警方跟伊說要將責任推給上訴人云云。惟查警方於查獲本案時僅
知詹淑惠涉案，尚不知綽號「牛皮」者係上訴人，警方顯無誣陷
上訴人之可能。且許秝銘就相關情節前後供述不一，並與常情及
調查所得之事實有違，其嗣後為有利於上訴人之證述各情，係屬
事後迴護上訴人之詞，不足採信。上訴人雖聲請再傳喚許秝銘到
庭對質及說明案情云云，然上訴人第一審指定辯護人於第一審審
理中已對許秝銘踐行交互詰問程序，而第一審於審判期日提示該
詰問內容並告以要旨後，上訴人表示沒有意見並陳稱：「檢察官
是依據許鴻文的證述起訴我們，但許鴻文在鈞院已經翻供，請庭
上採用許鴻文在鈞院證述」等情。許秝銘於第一審審理中已就相
關事實證述明確，核無再傳喚其到庭為對質及訊問調查之必要。
上訴人否認辯解各情，無非係屬事後卸責之詞，不足採信等情，
予以綜合判斷。因而撤銷第一審關於上訴人部分之判決，依想像
競合犯從一重改判論處上訴人販賣第一級毒品罪刑，已於判決內
說明其所憑之證據及其認定之理由。按供述證據前後，雖稍有參
差或互相矛盾，事實審法院非不可本於經驗法則斟酌其他證據作
合理之比較定其取捨，從而供述證據之一部認為真實者予以採取
，亦非證據法則所不許。又證據之取捨與證據之證明力如何，均
屬事實審法院得自由裁量、判斷之職權；苟其此項裁量、判斷，
並不悖乎通常一般之人日常生活經驗之定則或論理法則，又於判
決內論敘其何以作此判斷之心證理由者，即不得任意指摘其為違
法，而據為提起第三審上訴之合法理由。原判決綜合上述各項證
據資料，認定上訴人確有如原判決事實欄所載之犯行等情，乃其
採證認事調查職權之合法行使，且無理由矛盾等情事，不容任意
指為違法。原判決就上訴意旨(一)所載之論述說明，並無違背論理
法則等情事，且原判決說明許秝銘有利於上訴人證述各情，係屬
事後迴護上訴人之詞，不足採信等情，並非單憑如上訴意旨(一)所
載之論述說明，而縱除去原判決就該部分之論述說明，其依憑其
餘之證據資料及論述說明，仍應認許秝銘有利於上訴人證述各情
，並不能為有利於上訴人之論斷，其於判決之結果並無影響，依
刑事訴訟法第三百八十條之規定，尚不得執為適法之第三審上訴
理由。原判決已說明本件犯罪事實已臻明確，核無再傳喚許秝銘
到庭為對質及說明案情之必要等情明確；原判決已說明詹淑惠、
許秝銘、熊世俊於警詢中之供述均無證據能力，且未援引彼等於
警詢中之供述為不利於上訴人認定之依據，上訴意旨未依卷內訴
訟資料，任意漫事指摘原判決於法有違云云，並非有據。上訴人
上訴意旨徒憑己意或就原判決已有說明之事項，或就原審判斷證
據證明力之合法職權行使，漫指其違法，重為單純事實上之爭執
，難謂係適法上訴第三審之理由，其上訴違背法律上之程式，應
予駁回。
據上論結，應依刑事訴訟法第三百九十五條前段，判決如主文。
中    華    民    國  九十九  年    七    月  二十九  日
                      最高法院刑事第一庭
                          審判長法官  董  明  霈
                                法官  林  茂  雄
                                法官  張  祺  祥
                                法官  宋      祺
                                法官  陳  祐  治
本件正本證明與原本無異
                                      書  記  官
中    華    民    國  九十九  年    八    月    五    日
                                                      Ｑ

司法院資訊處製作；財團法人民間司法改革基金會備份。
